臺灣橋頭地方法院民事裁定
110年度消債更字第115號
聲　請　人　
即債務人　　陳冠妤即陳玉蘭
　　　　　　　　　　00000000000000000000000000000000000
0000000000000000000000000000000000000000000000000000000
00000000000000000000000000000000000000000000000000
代  理  人　郭蔧萱  法扶律師
上列當事人因消費者債務清理事件聲請更生，本院裁定如下：
    主  文
聲請人陳冠妤即陳玉蘭自民國一百一十年九月二十八日下午四時
起開始更生程序。
命司法事務官進行本件更生程序。
    理  由
一、聲請意旨略以：聲請人即債務人前向金融機構辦理消費借貸
    、信用卡契約等，致積欠無擔保債務計新臺幣（下同）7,67
    3,724元，因無法清償債務，乃於民國110年4月間向本院聲
    請前置調解，因債權人評估聲請人無法負擔任何還款方案而
    於同年5月17日調解不成立，因聲請人有不能清償債務或有
    不能清償之虞，復未經法院裁定開始清算程序或宣告破產，
    爰依法聲請准予裁定更生等語。
二、按「債務人不能清償債務或有不能清償之虞者，得依本條例
    所定更生或清算程序，清理其債務。」消費者債務清理條例
    （下稱消債條例）第3條定有明文。衡以消費者與金融機構
    間債之關係之發生，係依契約自由原則及相互間之信賴為基
    礎，此為社會經濟活動得以維繫及發展之重要支柱，債務人
    經濟窘迫，固不應任其自生自滅，債權人一方之利益，仍不
    能因之摒棄不顧。是債務人於協商程序中，自應本於個人實
    際財產及收支狀況，依最大誠信原則，商討解決方案。如終
    究不能成立協商，於聲請更生或清算時，法院審酌上開條文
    所謂「不能清償或有不能清償之虞」，自宜綜衡債務人全部
    收支、信用及財產狀況，評估是否因負擔債務，而不能維持
    最基本之生活條件；所陳報之各項花費，是否確屬必要性之
    支出；如曾有協商方案，其條件是否已無法兼顧個人生活之
    基本需求等情，為其判斷之準據。
三、經查：
  ㈠聲請人前向各金融機構辦理消費借貸、信用卡契約等，致現
    積欠無擔保債務至少7,673,724元，前即因無法清償債務，
    而於110年4月間向本院聲請前置調解，因債權人評估聲請人
    無法負擔任何還款方案而於110年5月17日調解不成立等情，
    有110年4月13日前置調解聲請狀所附債權人清冊、財團法人
    金融聯合徵信中心前置協商專用債權人清冊、信用報告、11
    0年5月19日中國信託商業銀行股份有限公司陳報狀等件在卷
    可稽，堪信為真實。
  ㈡聲請人現任職於男宏企業社，依在職薪資證明所示108年1月
    至110年6月之每月薪資皆為24,000元，而其名下無財產，10
    8、109年度申報所得分別為0元、510元，現勞工保險投保於
    職業工會，惟每月領有租金補助3,200元等情，有財產及收
    入狀況說明書、勞工保險被保險人投保資料表、綜合所得稅
    各類所得資料清單暨國稅局財產歸屬資料清單、110年7月20
    日陳報狀所附在職薪資證明、領取租金補助之存摺內頁附卷
    可稽。則查無聲請人有其他收入來源，佐以聲請人提出在職
    薪資證明為證，則以聲請人主張之收入來源，應全非虛罔，
    是以在職薪資證明所示每月薪資24,000元加計租金補助3,20
    0元後，共27,200元作為核算其現在償債能力之基礎，應能
    反映真實收入狀況。
  ㈢至支出部分，聲請人主張扶養1名未成年子女，每月支出扶養
    費8,005元。按直系血親相互間，互負扶養之義務，民法第1
    114條第1款定有明文。查聲請人與前配偶育有1名未成年子
    女為97年生，其108、109年度未有申報所得，名下無財產等
    情，有戶籍謄本、綜合所得稅各類所得資料清單暨國稅局財
    產歸屬資料清單等附卷可證。扶養費用部分，依消債條例第
    64條之2第1、2項，並參照民法第1118、1119條規定，其負
    扶養義務之程度，亦應考量其目前身負債務之窘境，所負擔
    之扶養義務能力，自非比一般，在無其他更為詳實之資料可
    供佐證之情形下，故本院認定以110年度高雄市最低生活費
    標準之1.2倍16,009元為標準，則與前配偶分擔子女扶養費
    後，聲請人每月應支出之子女扶養費應以8,005元為度（計
    算式：16,009÷2＝8,005），聲請人就此主張支出子女扶養費
    8,005元，應屬可採。至聲請人個人日常生活必要費用部分
    ，審酌聲請人負債之現況，基於社會經濟活動之互賴及誠信
    ，該日常生活所需費用，自應節制開支，不得有超越一般人
    最低生活標準之享受，否則反失衡平，本院依消債條例第64
    條之2第1項，參酌衛福部社會司所公告歷年最低生活費標準
    ，110年度高雄市最低生活費標準13,341元之1.2倍為16,009
    元，則聲請人每月最低生活費除有特殊情形並有證據證明者
    外，自宜以此為度，始得認係必要支出。聲請人主張每月個
    人必要生活費依上開標準列計，自屬可採。
  ㈣綜上所述，以聲請人現每月之收入27,200元為其償債能力基
    準，扣除其每月個人必要生活費16,009元、扶養費8,005元
    後僅餘3,186元，而聲請人目前負債總額為7,673,724元，以
    上開餘額按月攤還結果，約百年餘期間始能清償完畢，堪認
    聲請人確有不能清償債務或有不能清償之虞之情事。從而，
    聲請人主張已不能清償債務，聲請本院准予更生，依所舉事
    證及本院調查結果，即無不合。
四、末按「法院開始更生程序之裁定，應載明其年、月、日、時
    ，並即時發生效力。」、「法院裁定開始更生或清算程序後
    ，得命司法事務官進行更生或清算程序，必要時得選任律師
    、會計師或其他適當之自然人或法人一人為監督人或管理人
    。」消費者債務清理條例第45條第1 項、第16條第1 項分別
    定有明文。本件聲請人其目前收入及財產狀況，不能履行債
    務，依聲請人其目前收入及財產狀況，未償之債務亦屬不能
    清償，有如上述。此外，復查無聲請人有消費者債務清理條
    例第46條各款所定駁回更生聲請等事由，從而，聲請人聲請
    更生，洵屬有據，應予准許，爰命司法事務官進行本件更生
    程序。
五、依消費者債務清理條例第11條第1 項、第45條第1 項、第16
    條第1 項，裁定如主文。
中　　華　　民　　國　　110 　年　　9 　　月　　28　　日
              　　        民事庭　法　官　薛博仁
以上正本係照原本作成。
本裁定已於110年9月28日下午4時公告。
本裁定不得抗告。
中　　華　　民　　國　　110 　年　　9 　　月　　28　　日
  　                              書記官　郭南宏